【裁判字號】    89,苗簡,385
【裁判日期】    890818
【裁判案由】    給付遺贈物
【裁判全文】
臺灣苗栗地方法院民事判決                        八十九年度苗簡字第三八五號
    原      告  苗栗縣獅潭國民中學
    法定代理人  丙○○
    原      告  苗栗縣獅潭國民小學
    法定代理人  丁○○
    共      同
    訴訟代理人  甲○○  住苗栗.
    被      告  行政院國軍退除役官兵輔導委員會苗栗縣榮民服務處  設苗栗市○
                        ○路一.
    法定代理人  吳福康  住苗栗.
    訴訟代理人  戊○○  住同右.
                乙○○  住同右.
右當事人間請求給付遺贈物事件，本院判決如左：
    主    文
被告應給付原告各新台幣貳拾伍萬元。
訴訟費用由被告負擔。
本判決於原告各以新台幣捌萬元供擔保後，得假執行。
    事實及理由
壹、原告之聲明：除供擔保金額外，如主文所示。
貳、事實摘要：
一、原告方面：訴外人周仁燦為退除役官兵，已於民國八十八年二月去世，其生前立
    有遺囑提及「意願提撥新台幣（下同）五十萬元作為獅潭國中、小獎學金」。被
    告依台灣地區與大陸地區人民關係條例第六十八條及退除役官兵死亡無人繼承遺
    產管理辦法第四條之規定，為周仁燦之遺產管理人，其並已聲請對周仁燦之繼承
    人、債權人及受遺贈人分別為承認繼承、報明債權及願受遺贈與否之公示催告，
    經鈞院八十八年度家催字第四十九號受理在案，原告已於八十八年九月八日向鈞
    院聲明願受遺贈，而周仁燦之遺產總額計為三百七十餘萬元，遺贈總額僅為五十
    萬元，遺贈並未損及繼承人之特留分，經向被告請求仍未為給付，為此提起本件
    訴訟。
二、被告方面：對於原告之請求並無意見，周仁燦有一兒子，已將遺產之現金部分領
    回大陸。
參、法院之判斷：
一、原告主張訴外人周仁燦為退除役官兵，於八十八年二月去世，遺產總額計為三百
    七十餘萬元，其生前立有遺囑提及「意願提撥新台幣（下同）五十萬元作為獅潭
    國中、小獎學金」。被告為周仁燦之遺產管理人，其已聲請對周仁燦之繼承人、
    債權人及受遺贈人分別為承認繼承、報明債權及願受遺贈與否之公示催告，經本
    院八十八年度家催字第四十九號受理在案，原告已向本院聲明願受遺贈等情，業
    據其提出周仁燦之自書遺囑、行政院國軍退除役官兵輔導委員會苗栗縣榮民服務
    處亡故榮民遺物清點清冊、聲明狀為證，且為被告所不爭，並經本院調閱本院八
    十八年度家催字第四十九號卷宗查核無訛，自堪信其主張為真實。
二、按遺囑人於不違反關於特留分規定之範圍內，得以遺囑自由處分遺產，民法第一
    千一百八十七條定有明文。訴外人周仁燦於八十七年十月八日書立遺囑，表明提
    撥五十萬元做為原告即獅潭國中、國小獎學金，其於八十八年二月十日死亡，遺
    囑已於該時生效，觀之原告所提前開榮民遺物清點清冊及八十八年度家催字第四
    十九號卷內所附遺產稅免稅證明書，周仁燦之遺產有現金五十八萬四千一百八十
    五元、獅潭農會存款三萬八千四百八十六元、台灣銀行苗栗分行存款三百一十八
    萬四千五百元、存款利息為十二萬八千二百八十四元，計為三百九十三萬五千四
    百五十五元，又其配偶已歿，在台灣地區並無繼承人，據兩造陳稱周仁燦在大陸
    僅有一子，已來台領走現金部分等情，是周仁燦所為之遺贈並未侵害其繼承人之
    特留分，從而，原告請求被告給付原告各二十五萬元，核屬有據，應予准許。
三、原告陳明願供擔保，聲請宣告假執行，核無不合，爰酌定相當擔保金額准許之。
四、據上論結，本件原告之訴為有理由，依民事訴訟法第四百三十六條第二項、第七
    十八條、第三百九十條第二項，判決如主文。
中    華      民      國    八十九    年      八      月      十八      日
                                  臺灣苗栗地方法院苗栗簡易庭
~B法      官  曾明玉
右為正本係照原本作成。
如對本判決上訴，須於判決送達後廿日內向本院提出上訴狀。
~B法院書記官  陳貴瑋
中      華      民      國    八十九    年      八      月    十八      日


司法院資訊處製作；財團法人民間司法改革基金會備份。
